臺灣桃園地方法院刑事判決　　　　　　100年度簡上字第550號
上　訴　人　臺灣桃園地方法院檢察署檢察官
被　　　告　王世國
上列上訴人因被告家暴傷害案件，不服本院於民國100年9月2 日
所為之100年度審簡字第214號第一審刑事簡易判決（偵查案號：
100年度偵字第13764號），提起上訴，本院管轄之第二審合議庭
判決如下：
    主  文
上訴駁回。
    事實及理由
一、本案經本院審理結果，認第一審以被告王世國犯刑法第 277
    條第1 項之傷害罪，適用刑法第277 條第1 項、第47條第1
    項、第41條第1 項前段及刑法施行法第1 條之1 第1 項、第
    2 項前段之規定，判處有期徒刑3 月，併諭知易科罰金之折
    算標準，其認事、用法均無違誤，量刑亦屬妥適，應予維持
    ，並引用第一審刑事簡易判決書記載之犯罪事實、證據及理
    由（如附件）。
二、檢察官上訴意旨略以：茲據告訴人王冠儀具狀請求上訴，略
    稱被告於民國100 年3 月9 日下午1 時許，係持鐵棍毆打告
    訴人，且向告訴人稱「用我（即被告）的命換你（即告訴人
    ）的命」，顯見被告係基於殺人之犯意，毆打告訴人；且被
    告自第一審判決後，被告未向告訴人道歉，顯無悔意並一再
    對告訴人口出惡言，致告訴人餘悸猶存。原審僅判處被告有
    期徒刑3 月，量刑顯然過輕，請求撤銷原判決，更為適當合
    法之判決云云。
三、按殺人未遂與傷害之區別，本視加害人有無殺意為斷，被害
    人受傷程度、受傷處所是否為致命部位及傷痕多寡、輕重如
    何，僅足供認定有無殺意之參考，究不能據為區別殺人未遂
    與傷害之絕對標準，故不能僅因被害人受傷位置係屬人體要
    害，即認定行為人有殺人犯意，是行為人主觀犯意，應通盤
    審酌行為時一切客觀環境及其他具體情形，如行為人與被害
    人之關係、仇隙，是否足以引發殺人動機，攻擊時之力道是
    否猛烈足以使人斃命，被害人所受傷勢，攻擊後之後續動作
    是否意在取人性命等予以綜合判斷（最高法院18年上字第13
    09號判例、94年度台上字第6857號判決參照）。經查，被告
    與告訴人間為兄妹關係，二人於100 年3 月9 日下午1 時許
    因細故發生糾紛，被告因而持木棍毆打告訴人，因而致告訴
    人受有後頸部瘀血3 ×2 公分、右手腕瘀血7 ×4 公分、右
    手部4 ×2 公分及頭部外傷等傷害等情，業據被告自承在卷
    （見偵查卷第4 頁至第5 頁，第28頁；本院審易卷第16頁背
    面至第17頁；本院簡上卷第16頁背面、第32頁），核與告訴
    人證述相符（見偵查卷第8 頁背面、第22頁至第23頁；本院
    審易卷第16頁背面），復有財團法人天主教聖保祿修女會醫
    院診斷證明書1 紙附卷可佐（見偵查卷第10頁），此部事實
    可堪認定。揆以被告與告訴人為兄妹關係，實難認僅因此細
    故，即驟認被告即有殺人犯意。況告訴人所指訴被告於案發
    當日之恐嚇犯嫌，業據臺灣桃園地方法院檢察署檢察官以10
    0 年度偵字第13764 號不起訴處分（見偵查卷第30頁），難
    認被告於案發當日確有如告訴人所指口出恐嚇言詞之情，參
    以被告於本院審理中亦自承：我與告訴人是兄妹，如何會想
    要打死告訴人，當日打傷告訴人的頭部是因為拉扯時打到等
    語（見本院簡上卷第32頁），是被告當日既無對告訴人為恐
    嚇之言詞，且告訴人與被告既屬兄妹，亦難僅憑告訴人之指
    訴即推論被告具殺人犯意。此外，復查無其他積極證據足認
    被告具殺人犯意，是原審認定被告係犯刑法第277 條第1 項
    之傷害罪，適用法律並無違誤。
四、末按量刑之輕重，係事實審法院得依職權自由裁量之事項，
    茍已斟酌刑法第57條各款所列情狀而未逾越法定刑度，則不
    得遽指為違法；又刑罰之量定屬法院自由裁量之職權行使，
    但仍應審酌刑法第57條所列各款事由及一切情狀，為酌量輕
    重之標準，並非漫無限制，在同一犯罪事實與情節，如別無
    其他加重或減輕之原因，下級法院量定之刑，亦無過重或失
    輕之不當情形，則上級法院對於下級法院之職權行使，原則
    上應予尊重（最高法院72年度台上字第6696號判例、85年度
    台上字第2446號判決意旨參照）。由上可知，法律固賦予法
    官自由裁量權，但此項裁量權之行使，並非得以任意或自由
    為之，仍應受一般法律原則之拘束，必須符合法律授權之目
    的，並受法律秩序之理念、法律感情及慣例所規範，法官量
    刑權雖係受法律拘受之裁量原則，但其內涵仍將因各法官之
    理念、價值觀、法學教育背景之不同而異，是以自由裁量之
    界限仍難有客觀之解答，端賴法官於個案審判時，依個案事
    由加以審酌，若無裁量濫用情事，難謂有不當之處。經核原
    判決事實及理由欄三之部分，已記載「爰審酌被告之素行，
    犯罪動機、目的、手段、告訴人所受傷害，及犯罪後態度等
    一切情狀，量處如主文所示之刑，並諭知易科罰金之折算標
    準。」堪認原審判決業已依本件個案事由而加以審酌刑之輕
    重。本件上訴人係依告訴人之請求提出上訴，惟告訴人請求
    上訴意旨僅憑己意對原審量刑職權之合法行使任意指摘，要
    求本院撤銷原判決，並對被告從重量刑，並未提出任何積極
    證據指出原審之量刑有何違誤之處，自難憑採。
五、綜上，本件上訴人執前詞以提起上訴，難認其上訴為有理由
    ，自應將其上訴駁回。
據上論斷，依刑事訴訟法第455 條之1第1項、第3項、第368條、
第373條，判決如主文。
本案經檢察官陳淑蓉到庭執行職務。
中    華    民    國   100    年    12    月    13    日
                  刑事第十庭  審判長  法  官  江德民
                                      法  官  林文慧
                                      法  官  華澹寧
以上正本證明與原本無異。
不得上訴。
                                      書記官  徐珮綾
中    華    民    國   100    年    12    月    13    日